臺灣臺南地方法院民事判決　　　　　　　93年度訴字第1440號
原　　　告　永絖企業有限公司
法定代理人　乙○○
訴訟代理人　丙○○
被　　　告　中台科技開發工程股份有限公司
法定代理人　甲○○
訴訟代理人　徐松龍律師
上列當事人間請求給付貨款事件，經本院於民國94年4月22日言
詞辯論終結，判決如下：
    主      文
原告之訴及假執行聲請均駁回。
訴訟費用由原告負擔。
    事實及理由
一、按當事人得以合意定第一審管轄法院。但以關於由一定法律
    關係而生之訴訟為限。前項合意，應以文書證之。民事訴訟
    法第24條定有明文。又管轄權之有無，應依原告主張之事實
    ，按諸法律關於管轄之規定而為認定，與其請求之是否成立
    無涉（最高法院65年台抗字第162號判例參照）；本件原告
    起訴請求被告給付貨款，係提出卷附契約書一紙為據，並主
    張依據該契約書第10點所載，兩造曾約定如因本合約發生訴
    訟，應以台南地方法院為第1審管轄法院，本院就本件訴訟
    ，依據民事訴訟法第24條規定有管轄權等語；查原告之管轄
    主張，與其所提出之契約書所載相符，依據民事訴訟法第24
    條規定，本院就本件原告請求被告給付貨款訴訟，自有管轄
    權；至原告主張之卷附契約是否真正，請求給付貨款是否有
    理由，則為實體法上之問題，不能據為定管轄之標準，合先
    敘明。
二、本件原告起訴主張：
（一）被告因投標承攬訴外人台灣電力股份有限公司新營區處93
      年配電管路工程，自民國93年3月16日起，向原告購買預
      拌混凝土乙批作為施工材料，原告依約交付標的物貨物經
      被告收受無誤，有送貨簽單可稽，貨款總計新台幣（以下
      同）1,443,025元，惟被告並未依約給付價金，經原告履
      次催討，均置之不理，爰依據民法第345條規定之買賣契
      約法律關係，請求被給付上開貨款，及自起訴狀繕本送達
      被告之翌日起至清償日止，按週年利率百分之5計算之遲
      延利息。
（二）被告雖抗辯原告送貨簽單之簽收人員並非被告之員工，為
      簽收人員投保勞工保險，只是為辦理工作證之權宜措施，
      向原告購買預拌混凝土係訴外人陽榮松電力工程有限公司
      ，與被告無關等語；惟查，所謂僱用人乃凡事實上使用他
      人為之服勞務而受其監督者，均係受僱人，至於僱用人與
      受僱人有無正式契約，已否成立書面契約，是否臨時性質
      ，均非所問；另按契約之成立並非定為要式契約，意即雙
      方當事人意思表示一致即成立，原告已善盡出賣人交付之
      義務，並由被告之受僱人簽收無誤，被告理應履行買受人
      交付約定價金之義務，被告不得以與訴外人陽榮松電力工
      程有限公司間之糾紛來對抗為善意第三人之原告，況且，
      被告曾支付向原告購買混凝土之貨款計527,675元，有原
      告出具之編號BU00000000號、BU00000000號統一發票可證
      ，又上開契約簽約當時，有被告之人員在場，陽榮松電力
      工程有限公司之負責人謝松洋之名片也有被告公司之名稱
      ，因此，原告與被告間確存在上開買賣關係等語。並聲明
      ：（一）被告應給付原告1,443,025元及自起訴狀繕本送
      達被告之翌日起至清償日止，按週年利率百分之5計算之
      利息。（二）訴訟費用由被告負擔。（三）願供擔保請求
      宣告假執行。
三、被告則抗辯：
（一）依據原告所提出之買賣合約書內容，被告並非該買賣合約
      之締約當事人，兩造間並無買賣之法律關係存在，原告訴
      請被告給付買賣價金並無依據；又原告所提出之出貨單固
      有簽收人，惟該簽收人非屬被告之員工，至勞工保險卡之
      記載，之所以由被告為投保單位，實乃依業主台灣電力股
      份有限公司之規定，製發工作證之便，實則該出貨單之簽
      收人屬被告所承包工程之下包陽榮松電力工程有限公司之
      員工，與被告間無實質僱傭關係存在，且該出貨單之簽收
      人由被告代為加保後，隨即退保，此有勞工保險記錄卡可
      稽，因此，原告所提出之出貨單所示之簽收人既非屬被告
      之員工，此貨物自非交付被告受領，實不足以認被告係為
      本件買受人。
（二）被告於92年12月29日承攬台灣電力股份有限公司「新營區
      營業處九十三年全工區○○○路工程帶料發包」工程，而
      於93年1月1日將上開工程之部分工程轉包予訴外人陽榮松
      電力工程有限公司，而因台灣電力股份有限公司管制施工
      現場之規定，必須是被告員工方才可進入工地施工，因此
      ，被告為讓陽榮松電力工程有限公司能進入工地施工，才
      將陽榮松電力工程有限公司部分員工之勞工保險以被告之
      名義投保，但是在投保當天就退保，只是為了符合台灣電
      力股份有限公司工地現場管制之規定，因此，原告所供應
      混凝土之簽收人均非被告之員工；另因陽榮松電力工程有
      限公司所施作之工程於93年8月間停工，未繼續施作，被
      告為完成工程之施作，乃聘僱原來陽榮松電力工程有限公
      司之部分員工，繼續施作陽榮松電力工程有限公司應施作
      之工程，並向原告採購混凝土，因此，才有原告出具之編
      號BU00000000號、BU00000000號統一發票之採購資料，但
      原告於本件所請求之貨款，係陽榮松電力工程有限公司於
      93 年8月以前購買之混凝土，與被告無關等語。並聲明：
      （一）原告之訴駁回。（二）訴訟費用由原告負擔。（三
      ）如受不利判決，請准供擔保免為假執行。
四、兩造不爭執之事實：
（一）被告曾於92年12月29日承攬台灣電力股份有限公司「新營
      區營業處九十三年全工區○○○路工程帶料發包」工程。
（二）被告曾向原告採購混凝土，並由原告出具編號BU00000000
      號、BU00000000號統一發票，金額分別為456,425元、71,
      250元。
五、得心證之理由：
（一）被告於92年12月29日承攬台灣電力股份有限公司「新營區
      營業處九十三年全工區○○○路工程帶料發包」工程之事
      實，業據被告提出與訴外人陽榮松電力工程有限公司之合
      約書一份、行政院公共工程委員會94年4月14日工程訴字
      第09400125670號函及所附行政院公共工程委員會採購申
      訴審議判斷書（訴0000000號）一份在卷為證，且為原告
      所不否認，自可信為真實；又被告曾向原告採購混凝土，
      並由原告出具編號BU00000000號、BU00000000號統一發票
      ，金額分別為456,425元、71,250元之事實，則據原告提
      出編號BU00000000號、BU00000000號統一發票各一份附卷
      為據，且為被告所不爭執，自亦可信為真實。
（二）原告所據以主張與被告間有混凝土買賣契約關係存在之事
      實，係提出合約書一份及混凝土出貨單43張為證。然查，
      原告所提出之合約書及混凝土出貨單，為被告所否認在卷
      ，而檢視原告所提出之合約書，其訂約之當事人為原告與
      訴外人陽榮松電力工程有限公司，並非被告，合約上雖有
      標示為被告公司領退料專用章之印文，原告並稱簽約時有
      被告公司之「鍾處長」在場，上開印文係其所蓋印等語，
      則為被告所否認，原告亦未提出證據證明被告公司有參與
      上開契約之簽訂，況且，依據被告所提出與其承攬台灣電
      力股份有限公司「新營區營業處九十三年全工區○○○路
      工程帶料發包」供貨廠商簽訂之部分採購合約，均有明載
      被告為契約之簽訂人，即使同一契約上有訴外人陽榮松電
      力工程有限公司之參與，但被告仍掛名於上，有被告94年
      3月31日陳報狀所附之申訴書、合約書在卷可稽，而原告
      亦陳述除起訴狀所附合約書外，並無與被告所簽訂之其他
      契約書等語（見本院94年4月22日言詞辯論筆錄），因此
      ，原告以起訴狀所附合約書，主張與被告間有合約書所載
      混凝土之買賣關係存在，並無所據。
（三）原告雖另以混凝土出貨單之簽收人王日貴、宋幹松、藍顗
      騏均係被告之員工，且有原告所出具編號BU00000000號、
      BU00000000號，金額分別為456,425元、71,250元之統一
      發票可證被告確係向原告購買混凝土等語。然證人宋幹松
      到庭證述最先是訴外人陽榮松電力工程有限公司叫其來施
      作台灣電力股份有限公司「新營區營業處九十三年全工區
      ○○○路工程帶料發包」工程之基座，簽收混凝土出貨單
      之時間係在受僱於訴外人陽榮松電力工程有限公司之期間
      ，是訴外人謝松洋叫其簽收，勞工保險之投保單位為被告
      ，係因台灣電力股份有限公司規定要投保等語（見本院94
      年3月25日言詞辯論筆錄）；證人藍顗騏亦到庭證述應徵
      施作台灣電力股份有限公司「新營區營業處九十三年全工
      區○○○路工程帶料發包」工程，一開始以為是被告公司
      新營營運處在招募員工，後來到93年8月份沒有領到工資
      ，才知道是訴外人陽榮松電力工程有限公司招募員工，後
      來被告來接管工程，才繼續施作而改向被告領取薪資，混
      凝土出貨單是訴外人謝松洋叫其打電話訂貨，貨到後由其
      簽收，93年8月份以前之薪資，是由訴外人謝松洋給付等
      語（見本院94年3月25日言詞辯論筆錄）；依據證人宋幹
      松、藍顗騏之上開證述內容，其二人在簽收混凝土出貨單
      當時，均係受僱訴外人陽榮松電力工程有限公司，且均係
      訴外人謝松洋叫其二人訂貨、簽收貨品，而謝松洋是訴外
      人陽榮松電力工程有限公司之法定代理人之情，有公司基
      本資料查詢表一份在卷可據，再以，經本院查詢王日貴、
      藍顗騏、宋幹松三人之勞工保險資料，其中王日貴查無勞
      工保險加保生效資料，證人宋幹松則是於93年6月29日當
      天以被告為投保單位，但於當日又退保，嗣於93年10月6
      日方又投保，證人藍顗騏則無以被告為投保單位之資料，
      有勞工保險局94年2月1日保承資字第09410078840號函一
      份在卷可稽，又證人藍顗騏當庭所提出之被告為給付單位
      、給付期間為92年12月至93年11月之扣繳憑單，依據所載
      給付金額155,363元計算，應係93年9月份以後之薪資給付
      ，有扣繳憑單一份在卷可依，則證人所證述簽收送貨單當
      時係受訴外人陽榮松電力工程有限公司所僱用，且以被告
      為投保單位加入勞保是為符合台灣電力股份有限公司規定
      ，93年9月間因訴外人陽榮松電力工程有限公司施作上開
      工程停工，被告接管工程，方受被告僱用繼續施作等語，
      應可為信，因此，原告主張簽收送貨單之人員於簽收當時
      係被告之員工等情，亦無所據。
（四）此外，再審酌原告所提出編號BU00000000號、BU00000000
      號，金額分別為456,425元、71,250元之統一發票，所載
      發票日期為93年9月14日，且為93年9月、10月份之統一發
      票，又所提出93年5、6、7、8月份之統一發票，則載明買
      受人為訴外人陽榮松電力工程有限公司，有原告所提出之
      統一發票影本四張在卷可據，原告亦未提出其他統一發票
      ，證明於93年8月份以前，曾向被告請款，而由被告支付
      貨款金額之證明，則被告所抗辯於93年8月間因訴外人陽
      榮松電力工程有限公司停工，被告方接管工程，因施工需
      要，而向原告購買混凝土施工等語，應可為信；從而，原
      告主張被告因投標承攬訴外人台灣電力股份有限公司新營
      區處93年配電管路工程，自93年3月16日起，向原告購買
      預拌混凝土乙批作為施工材料，貨款金額為1,443,025 元
      ，並據而依據買賣契約法律關係，請求被告給付上開價金
      ，即無理由。
（五）綜上所述，原告主張與被告間於93年5、6、7、8月間有買
      賣混凝土之買賣關係，既為被告所否認，原告又無法證明
      之，另依據上開陳述，被告亦無應負授權人責任之表現代
      理之情形，則原告依據買賣契約關係請求被告給付上開買
      賣價金，即無理由，應予駁回。
六、原告之訴既經駁回，其假執行之聲請，亦失所附麗，併駁回
    之。
七、本件判決之基礎已臻明確，兩造其餘之攻擊防禦方法及舉證
    ，核與判決無影響，毋庸一一論列，附此敘明
八、結論：原告之訴為無理由，依民事訴訟法第78條，判決如主
    文。
中　　華　　民　　國　　94　　年　　5　　月　　6　  　日
                           民事第三庭
                                 法　官　陳杰正
以上正本係照原本作成
如對本判決上訴，須於判決送達後20日內向本院提出上訴狀
中　　華　　民　　國　　94　　年　　5　　月　　9　  　日
                                 書記官　鄭佩玉
